最高法院刑事判決　　　　　　九十四年度台上字第七三五四號
　　上 　訴　 人　台灣高等法院高雄分院檢察署檢察官
　　上訴人即被告　甲○○
　　　　　　　　　　　　　林子.
上列上訴人等因被告偽造文書案件，不服台灣高等法院高雄分院
中華民國九十二年四月一日第二審判決（九十年度上訴字第一六
五八號，起訴案號：台灣高雄地方法院檢察署八十九年度偵緝字
第一九九五號），提起上訴，本院判決如下：
    主  文
原判決撤銷，發回台灣高等法院高雄分院。
其他上訴駁回。
    理  由
一、撤銷發回部分（即檢察官上訴部分）：
本件原判決撤銷第一審不當之科刑判決，改判論處上訴人即被告
甲○○（下稱被告）連續行使偽造私文書，足以生損害於公眾及
他人罪刑。固非無見。
惟查：(一)、科刑之判決書，須將認定之事實於事實欄詳為記載，
然後於理由內說明其所憑之依據及認定之理由，使事實與理由兩
相一致，方為適法。原判決事實欄認定：「甲○○於民國八十七
年九月間，基於行使偽造私文書之概括犯意，假冒為中華電信股
份有限公司台灣南區電信分公司（下稱中華電信南區分公司）北
高雄營業處通一科職員『林中和』，先於不詳時間在高雄地區某
處，委託不知情之刻印業者偽造如附表編號一所示中華電信南區
分公司北高雄營業處通一科印章一枚……」、「……甲○○復承
前犯意，於不詳時間在高雄地區某處，利用不知情之刻印業者，
偽造如附表編號五至八所示中華郵政開戶郵戳章、新埔郵局主管
章、經辦章、郵匯壽險專用章各一枚……」等情（見原判決第一
頁倒數第三行至第二頁第一行、第三頁第六行至第八行），但理
由欄對究竟如何認定如原判決附表編號一所示之中華電信南區分
公司北高雄營業處通一科印章及如原判決附表編號五至八所示之
中華郵政開戶郵戳章、新埔郵局主管章、經辦章、郵匯壽險專用
章，係被告利用不知情之刻印業者所偽造？該等印章、戳章既均
係他人所偽刻，而非被告所偽造，何以該項偽造行為仍須由被告
負責？均未敘明其所憑之依據，自嫌理由不備。(二)、依卷存大榮
貨運之貨籤影本二紙所示，該貨籤之格式為上端載有「大榮貨運
」四字，其下左右分列二欄，右為收貨人及其電話欄，左為出貨
人及其電話欄，上開二欄之下方則由左至右排列有「共　件」「
元付」、「到付」三小欄（見偵字第二四三二號卷第十六頁）。
由該貨籤所載格式觀之，似為出貨人或托運人委託大榮貨運運送
貨物時，在貨籤上書寫出貨人或托運人之姓名或公司、行號及其
電話，暨應收受該貨物者之姓名或公司、行號及其電話、地址後
，將之繫掛在所欲託運之貨物上，俾供大榮貨運憑以知悉該項貨
物係由何人托運及所應送交之對象及地點之用而已，其性質有如
信件之信封。如果無訛，則被告於收受陳俊良委託大榮貨運運送
之空白郵政存簿儲金簿及華南商業銀行活期儲蓄存摺簿時，在該
貨籤出貨人欄內冒用「林中和」名義簽署，是否即表示收受該貨
物？亦即該貨籤是否兼有收據之性質？即不無可疑，實情為何？
大榮貨運或一般貨運公司、行號於送交貨物時是否將該貨籤繫於
貨件上，連同貨物一併交付與受貨人？有無將貨籤併充作收貨人
於收受貨物時在其上簽名以資證明已收受該項貨物之用途？攸關
被告此部分所為，究否成立何罪名，於其利益難謂無關聯，原審
未進一步予以究明，並於理由為必要之敘述，遽認被告此部分所
為，亦成立偽造及行使偽造私文書罪，亦嫌速斷。檢察官上訴意
旨執此指摘原判決違法，非無理由，認應發回更審，期臻翔適。
原判決說明不另為無罪諭知部分，基於審判不可分原則，應併予
發回。至台灣高雄地方法院檢察署以被告另有偽造文書、詐欺等
犯行移送併辦（九十二年度偵字第八九八二號），是否成立犯罪
，而為本件起訴效力所及，案經發回，應併注意之，附此敘明。
二、上訴駁回部分（即被告上訴部分）：
查上訴期間為十日，自送達判決後起算，刑事訴訟法第三百四十
九條前段定有明文。本件被告因偽造文書案件，經原審判決後，
於九十二年四月十七日合法送達，有送達證書附卷可按，又其居
所在原審法院所在地之高雄市，提起上訴無在途期間之適用，是
其上訴期間十日，因同年月二十七日，適逢星期日，順延至同年
月二十八日屆滿，惟被告遲至同年月二十九日始行提起上訴，顯
已逾期，其上訴自非合法，應予駁回。
據上論結，應依刑事訴訟法第三百九十七條、第四百零一條、第
三百九十五條前段，判決如主文。
中　　華　　民　　國　九十四　年　 十二 　月　二十九　日
                      最高法院刑事第十一庭
                          審判長法官  謝　俊　雄
                                法官  陳　世　雄
                                法官  魏　新　和
                                法官  吳　信　銘
                                法官  徐　文　亮
      本件正本證明與原本無異
                                      書  記  官
中　　華　　民　　國　九十五　年 　 一  　月　　二　　日
                                                      Ｔ
